最　高　行　政　法　院　判　決
　　　　　　　　　　　　　　　　　　 96年度判字第00540號
上　訴　人　甲○○
訴訟代理人　丙○○
被 上訴 人　國防部軍醫局
代　表　人　乙○○
上列當事人間因有關國防事務事件，上訴人對於中華民國94年8
月9日臺北高等行政法院92年度訴字第4280號判決，提起上訴，
本院判決如下：
　　主  文
上訴駁回。
上訴審訴訟費用由上訴人負擔。
　　理  由
一、緣上訴人原服役國軍斗六醫院上尉護理官，民國（下同）87
    年左眼因公受傷，90年11月間負責護理之家之ISO9001認證
    輔導，嗣於在職期間罹患嚴重憂鬱症，應於92年2月27日以
    上尉階最大年限退伍，乃請求延役、比照殘等、發給因公傷
    病證明及調離現職等，惟均遭否准。上訴人不服被上訴人91
    年11月7日常帛字第0910006997號令、92年4月9日莊茂字第0
    920002182號書函、國軍臺中總醫院92年1月7日醫質字第092
    0109號函之處分及國軍斗六醫院91年10月21日因公傷病證明
    書等，提起訴願，經訴願機關決定「本件訴願關於發給因公
    傷病證明部分，原處分撤銷，由原處分機關於二個月內，另
    為適法為處分。關於請求延役及比照殘等部分，訴願駁回。
    其餘部分，訴願不受理」。上訴人就關於發給因公傷病證明
    部分、請求延役及比照殘等部分，仍表不服，遂提起行政訴
    訟。其中關於被告國軍斗六醫院所為因公負傷證明書，及被
    告國軍台中總醫院所為未符殘等之核定部分，因被告公務所
    所在地均未在原審法院轄區內，已另裁定移由高雄高等行政
    法院、臺中高等行政法院審理，本件原審法院僅就請求延役
    部分為實體審理。
二、上訴人在原審起訴主張：(一)依陸海空軍軍官士官服役條例規
    定申請延役之條件，僅專長為軍中需要即可，應與管制與否
    及專長符不符需求毫無干係，除非該專長已遭軍中裁撤，延
    役否准，方屬依法有據。上訴人申請延役係經上訴人服務單
    位嚴審7天後同意在先，而訴願機關駁回上訴人訴願理由述
    明：申請延役者，應先由申請人之服務單位審核，倘服務單
    位認其專長為軍中所需要，再造具延役名冊呈報國防部核定
    。惟訴願機關卻又稱被上訴人以護理專長非軍中所需要否准
    上訴人延役，並無違法不當，明顯前後矛盾。(二)上訴人延役
    案既經上訴人服務單位長達7天的審核同意，被上訴人即應
    依法層報國防部核定，除申請延役案有於法不合之理由，否
    准上訴人延役方屬依法有據，被上訴人否准上訴人延役，實
    有越權違法違憲之嫌。否准上訴人延役既係影響上訴人軍人
    身分之存續，亦損及憲法所保障服公職之權利，且依法核定
    之權責在國防部，被上訴人無權不經層報國防部核定，即否
    准上訴人申請延役。為此求為撤銷原處分及訴願決定，暨命
    被上訴人作成准予上訴人延役處分之判決等語。
三、被上訴人則以：雖國軍斗六醫院曾於91年8月21日以（91）
    濟明字第1159號呈向被上訴人呈報：上訴人欲依陸海空軍軍
    官士官服役條例第18條第2項之規定，申請延役5年。然經被
    上訴人審酌認上訴人之護理專長非軍醫官科管制專長，且因
    國軍實施精進案員額精簡並無多餘員額可供使用，遂依權責
    以91年11月7日常帛字第0006997號令否准上訴人延役之請求
    。經查，被上訴人否准上訴人延役之請求，係依法為「行政
    裁量」，並無任何違法或不當之處，訴願決定亦同意被上訴
    人之見解，因此上訴人持相同理由，提起本件行政訴訟，要
    無可採等語，資為抗辯。
四、原審斟酌全辯論意旨及調查證據之結果，以：(一)上訴人原服
    役國軍斗六醫院上尉護理官，87年左眼因公受傷，嗣於在職
    期間罹患嚴重憂鬱症，應於92年2月27日以上尉階最大年限
    退伍。上訴人乃於91年8月13日立具報告，以其專長為軍中
    所需，請求依陸海空軍軍官士官服役條例第18條第2項准予
    延役，經國軍斗六醫院轉呈被上訴人審核後，以91年11月7
    日常帛字第0910006997號令予以否准等事實，有上訴人91年
    8月13日報告、被上訴人91年11月7日常帛字第0910006997號
    令附卷可憑，堪予認定。(二)被上訴人抗辯國軍斗六醫院組織
    整併一節，業經原審法院核閱被上訴人所提出其為配合國軍
    精進案而呈經國防部核定之實施計畫1份可憑，堪予採信。
    上訴人所屬之軍事醫療單位既已經裁撤之計畫中，則人力之
    規劃必然採取逐步縮減之方向，上訴人適逢應於92年2月27
    日退伍，自無准予延役之必要。再者，護理專業人員並非我
    國社會所缺乏之專才，訪求容易，被上訴人指上訴人所具專
    才並非國軍所需，亦可成立。從而，被上訴人基於精進案之
    逐步推展，否准上訴人延役之請求，核其裁量尚屬妥適合法
    等由，而駁回上訴人之訴。
五、上訴意旨略謂：(一)原審未能依陸海空軍軍官士官服役條例第
    18條規定及其立法精神進行審查，原判決明顯牴觸憲法保障
    人民之生存權、工作權及平等權，且在無法律授權下，剝奪
    上訴人依法申請志願延役的權利，判決顯失公允。(二)依國防
    部組織法第9條之1、國防部軍醫局組織條例第3條第3款、國
    防部軍醫局辦事細則第20條規定可知，被上訴人事務管理仍
    須依相關法令辦理。被上訴人審理上訴人之申請延役需依法
    令辦理，在沒有法令依據下，被上訴人否准上訴人之申請，
    應屬違法。(三)「精進案」並非法律，不能作為否准上訴人申
    請延役之法令依據。且上訴人為上尉軍官，國軍精進案人員
    調任管制及疏處作業規定中明令將尉級以下人員以調整適職
    安置，不予疏退。故任何文件有關疏退裁撤者，均無涉及尉
    級軍官。此外，被上訴人於原審所提之軍事機密文件，僅能
    佐證精進案計畫裁員人數，亦不能作為否准上訴人延役的法
    律依據。(四)依行政程序法第10條規定，行政機關行使裁量權
    ，不得逾越法定裁量範圍，並應符合法定授權目的。由被上
    訴人所引用國防部參謀總長88年8月5日（88）易旭字第1674
    8號令頒業務精簡權責下授案規定可知，被上訴人之權責並
    不包含「延役」部分，是被上訴人已逾越法定裁量範圍，處
    分違法。(五)被上訴人將陸海空軍軍官士官服役條例第18條第
    2項規定之「專長」，解釋為「管制專長」、「專才」、「
    專業」，如此解釋，則軍中能合於志願留營的人將寥寥無幾
    。再加上精進案的裁員，軍中根本不可能留有志願留營的人
    員。但事實上，志願留營業務依舊在辦，參閱被上訴人（89
    ）常帛字第587號函附件名冊，編號1、5、7號人員現在志願
    服役中。為何他們可以志願留營，上訴人卻不可延役？顯見
    違反行政程序法第6條規定，行政行為，非有正當理由，不
    得為差別待遇。(六)被上訴人91年11月7日常帛字第091000699
    7號令否准上訴人延役後，上訴人請求辦理因病退除並給核
    可在案。惟被上訴人在未給予陳述意見的機會下，以作廢的
    「陸海空軍軍官士官退伍除役及延役業務作業規定」及不實
    的理由「上訴人無報退意願，拒絕提出退伍申請」呈報上訴
    人之退伍，其未依服役條例第31條發給上訴人退除給與，非
    法剝奪上訴人生存權，是其核退上訴人處分有違人權保障及
    誠信正義原則。為此請求廢棄原判決，並撤銷原處分及訴願
    決定等語。
六、本院查：（一）按，陸海空軍軍官士官服役條例第18條第2
    項規定：「屆滿現役最大年限或年齡，其專長為軍中需要，
    且志願繼續服現役者，得予延役至除役年齡。」次按同條例
    施行細則第15條第3項規定：「依本條例第18條第2項規定申
    請延役者，應填具志願書，由所隸單位造具延役名冊，層報
    國防部核定後，得繼續服現役至除役年齡止。延役期滿，應
    辦理退伍或除役」。另國防部組織法第9-1條規定：「國防
    部設軍醫局，掌理國軍醫務及衛生勤務事項；其組織以法律
    定之」；又國防部軍醫局組織條例第3條第3款規定：「本局
    掌理國軍下列事項：．．．三、國軍醫院診療作業、人力、
    獎助之規劃及其經營、管理事項。」即關於被上訴人所轄國
    軍醫院之人力經營、管理事項，依其組織法所規定之權限劃
    分，即屬被上訴人權限，合先說明。（二）本件上訴人原服
    役國軍斗六醫院上尉護理官，於87年間左眼因公受傷，90年
    11月間負責護理之家之ISO9001認證輔導，嗣於在職期間罹
    患嚴重憂鬱症，應於92年2月27日以上尉階最大年限退伍，
    乃於91年8月13日簽具報告，以其專長為軍中所需，申請延
    役，經國軍斗六醫院轉呈被上訴人審核後，認上訴人之護理
    專長非軍醫官科管制專長，亦非國軍所需，且因國軍實施精
    進案員額精簡，並無多餘員額可供使用，上訴人所屬之軍事
    醫療單位已經裁撤計畫中，人力之規劃必然採取逐步縮減，
    以91年11月7日常帛字第0006997號令否准上訴人延役之申請
    ，該否准延役申請之處分理由，已引述法律及法律效果斟酌
    之依據，並為合理之解釋，揆諸上揭規定及說明，自無不合
    。原判決認原處分並無違誤，訴願決定駁回，亦無不合，維
    持原處分及訴願決定，並對上訴人在原審之主張如何不足採
    之論據取捨等，均已詳為論斷，而駁回上訴人在原審之訴，
    並無判決理由不備、判決不適用法規等違背法令情事，其所
    適用之法規與該案應適用之現行法規並無違背，與解釋判例
    ，亦無牴觸，並無所謂原判決有違背法令之情形；又證據之
    取捨與當事人所希冀者不同，致其事實之認定亦異於該當事
    人之主張者，不得謂為原判決有違背法令之情形。上訴人對
    於業經原判決詳予論述不採之事由再予爭執，核屬法律上見
    解之歧異，要難謂為原判決有違背法令之情形。此外，上訴
    人主張上訴人91年11月28日請求辦理因病退除並給核可，惟
    被上訴人以不實的理由「上訴人無報退意願，拒絕提出退伍
    申請」呈報上訴人之退伍，非法剝奪其工作權及生存權云云
    。查此部分未經訴願程序及原審判決，且與申請延役無涉，
    其執為上訴理由，洵不足採。本件上訴論旨，指摘原判決違
    誤，求予廢棄，難認有理由，應予駁回。
七、據上論結，本件上訴為無理由，爰依行政訴訟法第255條第1
    項、第98條第3項前段，判決如主文。
中　　華　　民　　國　　96　　年　　3　　 月　　30　　日
                  第五庭審判長法  官　林　茂　權
                              法  官  黃  清  光
                              法  官  劉  介  中
                              法  官  鄭　忠　仁
                              法  官　黃　本　仁
以  上  正  本  證  明  與  原  本  無  異
中　　華　　民　　國　　96　　年　　3　　 月　　30　　日
　　　　　　　　　　　　　　　書記官　彭　秀　玲
